臺灣高等法院臺南分院刑事裁定　　　　　　九十一年度交抗字第九號　　　　Ｇ
　　　抗　告　人　甲　○　○
右列抗告人因違反道路交通管理處罰條例案件，不服臺灣台南地方法院中華民國九十
一年六月十七日裁定（九十一年度交聲字第一○二號）提起抗告，本院裁定如左：
      主      文
抗告駁回。
      理      由
一、本件抗告意旨略以：法官所裁定，只是出自個人認定，且抗告人甲○○並未有佔
    用來車道搶先左轉，又既已距開元路四八五巷口為一‧四公尺，顯已完成轉彎程
    序，又豈有貿然搶先左轉之理，為此提起抗告云云。
二、按汽車駕駛人轉彎時，轉彎車不讓直行車先行，處二百元以上六百元以下罰鍰，
    並記違規點數一點；又汽車駕駛人，駕駛汽車違反道路交通安全規則，因而肇事
    致人受傷者，吊扣其駕駛執照三個月至六個月，道路交通管理處罰條例第四十八
    條第六款前段、第六十三條第一項第一款及第六十一條第三項分別定有明文。次
    按，直行車尚未進入交岔路口，而轉彎車已達中心處開始轉彎，直行車不讓轉彎
    車先行者，道路交通管理處罰條例第四十八條第六款後段，雖亦有處罰之規定，
    然適用本規定之先決條件，必須是轉彎車已達中心處開始轉彎，而直行車尚未進
    入交岔路口，直行車始有禮讓轉彎車先行之義務，假若轉彎車未達中心處即搶先
    轉彎，則直行車縱有未讓轉彎車先行之情形，亦與本條之規定無涉，轉彎車之駕
    駛人亦難執此而認直行車有禮讓其先行之義務。再者，汽車行駛至交岔路口，轉
    彎車應讓直行車先行；左轉彎時，應行至交岔路口中心處左轉，並不得佔用來車
    道搶先左轉，道路交通安全規則第一百零二條第一項第六款、第四款則分別規定
    甚明。
三、本件抗告人甲○○雖不否認有於民國九十年十月十七日上午十一點三十五分左右
    ，駕駛車牌號碼ＦＵ—六一五號營業大客車，行經台南市○○路○○路四八五巷
    之交岔路口做左轉時，與被害人許陳彩鳳所駕駛之輕機車發生碰撞而肇事，並致
    被害人許陳彩鳳受有左膝擦傷、頭部外傷之傷害等事實，然否認有何違反道路交
    通安全規則之行為，辯稱：其行經該路口做左轉時，業已讓直行車先行，而被害
    人許陳彩鳳之機車尚未進入路口，其大客車業已開始轉彎，故本件係被害人許陳
    彩鳳之直行車，未讓其完成轉彎之大客車先行所致，其並無裁決意旨所指之違規
    情事云云。
四、原裁定以：
    （一）抗告人甲○○並不否認有於九十年十月十七日上午十一點三十五分左右，
          駕駛車牌號碼ＦＵ—六一五號營業大客車，行經台南市○○路○○路四八
          五巷之交岔路口做左轉時，與被害人許陳彩鳳所駕駛之輕機車發生碰撞而
          肇事，並致被害人許陳彩鳳受有左膝擦傷、頭部外傷之傷害等事實，且有
          警訊筆錄一份、道路交通事故調查報告表一紙及現場蒐證照片十一張附卷
          可參；又被害人許陳彩鳳因本件車禍，而受有前述之傷害，則有奇美醫學
          中心九十年十月十七日診斷證明書一紙在卷足憑。
    （二）其次，觀諸卷附警繪道路交通事故調查報告表中之事故現場圖及現場蒐證
          照片，可知開元路四八五巷寬為十九‧五公尺，開元路上分向限制線延伸
          之中心線，距開元路四八五巷口則為八‧六公尺（五‧四公尺＋三‧二公
          尺），故本件肇事地點之交岔路口中心點位置，應係距離開元路四八五巷
          口、開元路口，分別為八‧六公尺及九‧七五公尺（十九‧五公尺之半）
          。其次，抗告人甲○○所駕駛之大客車於肇事後，左前輪煞車痕前端，距
          開元路四八五巷口為一‧四公尺，距開元路口則為七‧二公尺，據此並對
          照前述路口中心點位置，足見異議人駕駛大客車行經上開交岔路口時，並
          未行至交岔路口中心處，即貿然搶先左轉，顯見本件車禍肇事當時，應無
          異議人所稱：被害人許陳彩鳳所騎之直行機車，尚未進入該交岔路口，其
          所駕駛屬轉彎車之大客車，已達中心處開始轉彎等情事。基此並參照前述
          說明，被害人許陳彩鳳所駕駛之直行機車，縱有未讓異議人所駕駛之轉彎
          營業大客車先行之情形，亦與道路交通管理處罰條例第四十八條第六款後
          段之規定無涉，異議人亦難執此而認被害人許陳彩鳳有禮讓其先行之義務
          。因之，異議人前述所辯，應係卸責之詞，不足採信。
    （三）抗告人甲○○所駕駛之大客車，行經前述交岔路口時，既屬左轉彎車，依
          規定其本應禮讓直行車先行，並於行至交岔路口中心處，再行左轉，然抗
          告人於上開時、地，竟未讓屬直行車之被害人許陳彩鳳所騎之機車先行，
          且未達路口中心處即貿然搶先左轉，故抗告人確有轉彎車未讓直行車先行
          之違規行為，並因而肇事且造成被害人許陳彩鳳受傷之結果。況本件經送
          台灣省台南區行車事故鑑定委員會鑑定結果，亦認抗告人駕駛大客車，轉
          彎車未讓直行車先行，為本件車禍之肇事主因，此有該委員會九十年十二
          月二十一日南鑑字第九０一四八七號函及所附之鑑定意見書一份在卷可證
          ，故抗告人於前述時、地，有駕駛大客車，轉彎車未讓直行車先行之行為
          ，以致肇事並造成被害人許陳彩鳳受傷之違規情事，應可認定。
五、綜上所述，本件抗告人甲○○有於上開時、地，駕駛營業大客車，行經交岔路口
    ，轉彎車未讓直行車先行，以致肇事並造成被害人許陳彩鳳受傷等事實，既可認
    定，則移送機關即交通部公路總局嘉義區監理所台南監理站，據此並引用上開道
    路交通管理處罰條例等規定，裁處異議人罰鍰新台幣一千八百元，並記違規點數
    一點，及吊扣駕駛執照六個月，於法即無不當。綜上所述，本件原裁定已對於抗
    告人之異議說明不可採之理由甚明，而予以駁回異議之聲請，核無不合，抗告人
    之抗告，並無理由，應予駁回。
據上論斷，應依道路交通案件處理辦法第二十六條，刑事訴訟法第四百十二條，裁
定如主文。
中    華    民    國      九十一      年      七      月      卅一      日
                                  臺灣高等法院臺南分院刑事第三庭
                                      審判長法官  黃    崑    宗
                                            法官  莊    俊    華
                                            法官  林    勝    木
右正本證明與原本無異。
不得再抗告。
                                      法院書記官  吳    秋    賢
中    華    民    國      九十一      年      八      月      一        日
